最高法院刑事判決　　　　　　九十六年度台上字第六五七八號
上　訴　人　甲○○
上列上訴人因偽造有價證券案件，不服台灣高等法院高雄分院中
華民國九十五年七月十八日第二審判決（九十五年度上訴字第六
七九號，起訴案號：台灣高雄地方法院檢察署九十四年度偵字第
一七０三九號），提起上訴，本院判決如下：
    主  文
原判決撤銷，發回台灣高等法院高雄分院。
    理  由
本件原判決撤銷第一審判決，改判論處上訴人甲○○意圖供行使
之用，而偽造有價證券罪刑（處有期徒刑壹年陸月），固非無見
。
惟按科刑之判決書，須將認定之犯罪事實詳記於事實欄，然後於
理由內逐一說明其憑以認定之證據，並使與主文、事實及理由均
相一致，方為合法，倘彼此齟齬，按諸刑事訴訟法第三百七十九
條第十四款後段規定，自屬判決理由矛盾之當然違背法令。本件
依原判決之認定：上訴人明知其未經其宗親即前台北市議員魏憶
龍之同意，竟意圖供行使之用，偽造「魏憶龍」之署押於上開本
票發票人欄上，而偽造有價證券，再持以交付邵恆昇，作為清償
擔保而行使之等情，雖已說明其依憑之證據，而上訴人否認有偽
造本件本票之故意，原判決不加採納，亦已說明其理由，但據原
判決所引用證人邵恆昇（即告訴代理人）於第一審審理中結證稱
：「因為魏梓安欠我們（新台幣）一百四十萬元，當時利息已經
不正常繳交，我們要他把原先質押的車子交給當舖，他說因為他
是記者，需要用車，所以請他父親幫他作保，當天他的父親從台
北坐飛機下來，說願意幫他作保，願意幫他背書，我們說要找保
證人，被告說他的親戚是魏憶龍，可以請他作保，被告就到門口
去撥電話，回來之後就說魏憶龍幫他作保沒問題，但是魏憶龍沒
有辦法到高雄來，所以被告才在本票上簽魏憶龍的名字，被告還
說本票到期前一定會負責償還」、「我們是請被告找一個保證人
，但魏憶龍是被告自己找的，也是他自己簽的」、「（被告是否
知道在本票上簽魏憶龍的名字是表示魏憶龍要對這份債務負責？
）知道，因為魏憶龍就是擔任被告的保證人」、「當初我們只是
要求被告找保證人，並不是要求他去簽魏憶龍的名字，且是他說
了之後，我才知道魏憶龍是他的親戚」等語（見原判決第三、四
頁）；又據卷附之本票影本所示（見九十四年發查字第六九一號
卷第三頁、警卷第四頁）：上訴人係在付款地欄處偽簽魏憶龍之
署名，似非在發票人欄偽簽魏憶龍之署名；如均屬無訛，上訴人
偽簽魏憶龍之署名，其主觀之犯意，似係為擔任上訴人所簽發系
爭本票的保證人。果爾，上訴人辯稱：當日是告訴代理人邵恆昇
要我在本票上簽魏憶龍之名字，作為票據之保證人，不是我主動
簽的，我並無偽造有價證券之故意云云，似非全然無據。按在本
票上本非不可記載由保證人擔保該本票之債務，此觀票據法第一
百二十四條之規定自明，至未依票據法之規定記載，或其票上所
載文義不明，應如何負票據責任屬民事責任問題，不能與刑責相
混淆。上訴意旨指摘原判決認定事實與卷證資料不盡相符，尚非
無理由，應認有撤銷發回更審之原因。
據上論結，應依刑事訴訟法第三百九十七條、第四百零一條，判
決如主文。
中　　華　　民　　國　九十六　年　 十一 　月　二十九　日
                      最高法院刑事第四庭
                          審判長法官  莊　登　照
                                法官  黃　一　鑫
                                法官  林　秀　夫
                                法官  徐　昌　錦
                                法官  許　錦　印
      本件正本證明與原本無異
                                      書  記  官
中　　華　　民　　國　九十六　年　 十二 　月 　 六  　日
                                                      Ｅ
